臺灣高等法院刑事判決
108年度上易字第2316號
上  訴  人  
即  被  告  詹樹華  
上列上訴人即被告因傷害案件，不服臺灣士林地方法院108 年度
易字第588 號，中華民國108 年10月25日第一審判決（起訴案號
：臺灣士林地方檢察署108 年度偵字第8905號），提起上訴，本
院判決如下：
    主  文
原判決撤銷。
詹樹華犯傷害罪，累犯，處拘役伍日，如易科罰金，以新臺幣壹
仟元折算壹日。
    事  實
一、詹樹華於民國108 年5 月2 日下午2 時30分許，至臺北市○○
    區○○路000 號旁之○○宮內，由蕭阿每為其剪髮，兩人因細故
    發生口角，蕭阿每即停手不願剪髮，詹樹華因而心生不滿，
    竟基於傷害犯意，持一旁之鏡台丟向蕭阿每，並徒手毆打蕭
    阿每頭部數下，後見蕭阿每持行動電話報警，即抓住其手欲
    阻止其報警，並以腳踹蕭阿每之腳，致其跌倒，因而受有頭
    部創傷、左上臂、左手、左大腿、左膝、左足多處擦傷、瘀
    青等傷害。
二、案經蕭阿每訴由臺北市政府警察局北投分局報請臺灣士林地
    方檢察署檢察官偵查起訴。
    理  由
壹、證據能力方面
一、按被告以外之人於審判外之言詞或書面陳述，除法律有規定
    者外，不得作為證據，刑事訴訟法第159 條第1 項固定有明
    文；惟被告以外之人於審判外之陳述，雖不符同法第159 條
    之1 至第159 條之4 之規定，而經當事人於審判程序同意作
    為證據，法院審酌該言詞陳述或書面陳述作成時之情況，認
    為適當者，亦得為證據，同法第159 條之5 第1 項亦定有明
    文。經查，本件判決所引用之被告以外之人於審判外之陳述
    ，固均屬傳聞證據，惟上訴人即被告詹樹華就前揭審判外陳
    述均表示同意具有證據能力（本院卷第61頁）；而公訴檢察
    官亦表示上開證據均有證據能力（同上卷頁）。本院審酌上
    開證據資料製作時之情況，尚查無違法不當及證明力明顯過
    低之瑕疵，亦認為以之作為證據應屬適當，爰逕依刑事訴訟
    法第159 條之5 第1 項規定，認前揭證據資料均例外有證據
    能力。
二、本判決所引用之其餘文書證據及證物，並無證據證明係公務
    員違背法定程序所取得，亦無顯有不可信之情況，且經本院
    於審理期日合法調查，該等證據自得作為本案裁判之資料。
貳、實體方面
一、認定犯罪事實所憑證據及理由
  ㈠上開犯罪事實，業據被告於本院審理時坦承不諱（本院卷第6
    0、81、82頁），核與證人即告訴人蕭阿每於警詢、偵查中
    所證相符（偵查卷第9 、10、48頁），並無明顯矛盾或不合
    常情之處，且有亞東紀念醫院診斷證明書、告訴人傷勢採證
    照片等件在卷可稽（偵查卷第14、50、51頁）。
  ㈡綜上所述，足徵確有本件犯罪事實，被告任意性之自白核與
    事實相符，自堪採信。是以本件事證已臻明確，被告之犯行
    應堪認定。
二、論罪之說明
  ㈠比較新舊法：
    查被告行為後，刑法第277 條第1 項傷害罪之規定業於108 
     年5 月29日修正公布，並自同年5 月31日施行。該罪修正
    前之法定刑為「3 年以下有期徒刑、拘役或1千元以下罰金
    」，修正後之法定刑則為「5 年以下有期徒刑、拘役或50萬
    元以下罰金」，可見修正後之法定刑已提高有期徒刑之刑度
    及罰金之金額，故經比較新舊法結果，修正後之規定並未較
    有利於被告，依刑法第2 條第1 項前段規定，自應適用修正
    前刑法第277 條第1 項之傷害罪規定。
  ㈡核被告所為，係犯修正前刑法第277 條第1 項之傷害罪。
  ㈢刑之加重：
    依司法院釋字第775 號解釋意旨，有關刑法第47條第1 項累
    犯加重本刑之規定，尚不生違反憲法一行為不二罰原則之問
    題，惟其不分情節，基於累犯者有其特別惡性及對刑罰反應
    力薄弱等立法理由，一律須加重最低本刑，於不符合刑法第
    59條所定要件之情形下，致生行為人所受之刑罰超過其所應
    負擔罪責之個案，其人身自由因此遭受過苛之侵害部分，對
    人民受憲法第8 條保障之人身自由所為限制，不符憲法罪刑
    相當原則，牴觸憲法第23條比例原則。於此範圍內，在有關
    機關依該解釋意旨修正刑法第47條前，為避免發生上述罪刑
    不相當之情形，法院就該個案應依該解釋意旨，裁量是否加
    重最低本刑，不宜一律加重。本諸上揭解釋意旨，係指法院
    認為個案應量處最低法定刑為適當，又無法適用刑法第59條
    酌量減輕規定之情形，始應依本解釋意旨裁量不依累犯規定
    加重最低本刑。倘法院已就個案具體情節綜合觀察，審酌加
    重最低本刑後，認無有過苛情形，應認其裁量加重，並無違
    法可言（最高法院108 年度台上字第2828號判決意旨參照）
    。經查，被告前因違反毒品危害防制條例案件，經原審法院
    以103 年度審簡字第573 號判決判處有期徒刑3 月，並於10
    3 年10月15日易科罰金執行完畢，此有本院被告前案紀錄表
    在卷可按，其受有期徒刑執行完畢，於5年以內故意再犯本
    件最重本刑為有期徒刑之罪，為累犯。本院審酌被告於上開
    徒刑執行完畢後，仍無視法律嚴厲禁制，僅因細故即再為本
    件侵害他人身體法益之傷害犯行，足徵被告並未真正悛悔改
    過，刑罰反應力確屬薄弱，兼衡其於本案所犯情節亦具相當
    惡性，自不宜量處最低法定刑，如酌量加重被告之刑，延長
    矯正期間，將有助其再社會化，亦符合憲法罪刑相當原則之
    要求，自應依刑法第47條第1 項規定，加重其刑。
三、撤銷改判之理由
    原審經詳細調查後，以被告犯罪事證明確，予以論罪科刑，
    固非無見。惟查，被告於本院審理時已能坦承犯行，表達知
    錯之意，並業與告訴人達成和解並實際賠償，此除經被告陳
    明在卷外，並有傷害和解書、告訴人提出之刑事陳報狀、立
    鏡照片及估價單在卷為憑（本院卷第25、51、85至88頁），
    堪認被告犯後尚知正視己非，悛悔改過，是以本件量刑基礎
    已有變更，原審未及審酌，容有未恰。被告上訴意旨請求從
    輕量刑，為有理由，自應由本院予以撤銷改判。
四、自為科刑之說明
    本院以行為人之責任為基礎，審酌人際間之相處，應彼此相
    互尊重，縱被告與告訴人發生爭執，亦應依循合法途徑解決
    ，當不可動輒暴力相向，故被告所為本件傷害行為，造成告
    訴人受有原判決所載傷勢，其所為自應受有相當程度之刑事
    非難；另考量被告於本院審理時已能坦承犯行，正視己非，
    且與告訴人達成和解，並已實際賠償，足見其尚知盡力彌補
    其所造成之損害，兼衡被告犯罪之動機、目的、手法、國中
    畢業之智識程度、業為臨時工、未婚、無子女之生活狀況（
    以上見本院卷第82頁）等一切情狀，酌情量處如主文欄第2 
    項所示之刑，並諭知易科罰金之折算標準。
據上論斷，應依刑事訴訟法第369 條第1 項前段、第364 條、第
299 條第1 項前段，刑法第2 條第1 項前段、修正前刑法第277 
條第1 項、刑法第47條第1 項、第41條第1 項前段，刑法施行法
第1 條之1 第1 項、第2 項前段，判決如主文。
本案經檢察官江耀民提起公訴，被告提起上訴後，由檢察官李豫
雙到庭執行職務。
中    華    民    國    109   年    1     月    21    日
                  刑事第十五庭  審判長法  官  劉興浪
                                      法  官  古瑞君
                                      法  官  陳信旗
以上正本證明與原本無異。
不得上訴。
                                      書記官  董佳貞
中    華    民    國    109   年    1     月    21    日
附錄本案論罪科刑法條全文：
修正前刑法第277 條：
傷害人之身體或健康者，處三年以下有期徒刑、拘役或一千
元以下罰金。
犯前項之罪因而致人於死者，處無期徒刑或七年以上有期徒
刑；致重傷者，處三年以上十年以下有期徒刑。